臺灣高雄地方法院民事判決　九十三年度簡上字第一二六號
　　上　訴　人　乙○○
　　被上訴　人　甲○○
當事人間請求損害賠償事件，上訴人對於民國九十三年四月二日本院高雄簡易庭九十
二年度雄簡字第二九一０號第一審判決提起上訴，本院於民國九十三年六月二十八日
言詞辯論終結，判決如下：
    主　　  文
上訴駁回。
第二審訴訟費用由上訴人負擔。
    事實及理由
一、被上訴人起訴主張：伊與上訴人原為夫妻（現已離婚），上訴人於民國九十年八
    月二十三日凌晨一時許，在高雄市○○區○○路二六０巷二十二弄十四之一號住
    處，因與伊發生口角爭執，竟出手毆打伊，致伊受有上唇口腔黏膜擦傷、後枕骨
    挫傷等傷害。爰依侵權行為之法律關係，請求判命上訴人賠償精神慰藉金新台幣
    （下同）三十萬元及加計法定遲延利息等語。並於本院聲明：上訴駁回，第二審
    訴訟費用由上訴人負擔。
二、上訴人則以：伊並未於上開時地毆打被上訴人，係被上訴人為報復伊對兒子楊必
    吏提出傷害之刑事告訴，而自行弄傷，並藉此對伊提出刑事告訴及民事賠償，況
    伊有如被上訴人所指之毆打情節，傷勢不可能如被上訴人所述等語，資為抗辯。
    經原審判命上訴人給付被上訴人十萬元並加計法定遲延利息，而駁回被上訴人其
    餘之請求後，上訴人就其敗訴部分聲明不服（被上訴人就其敗訴部分則未上訴）
    。並於本院聲明：(一)原判決關於上訴人敗訴部分廢棄。(二)被上訴人在第一審之訴
    駁回。(三)第一、二審訴訟費用由被上訴人負擔。
三、被上訴人主張其於上開時地因故受上訴人毆打致上唇及後枕骨部位受有傷害等情
    ，業據提出本院九十年度雄簡字第一四三六號刑事簡易判決、九十年度家護字第
    一０００號民事通常保護令及台灣高等法院高雄分院（下稱高雄高分院）九十年
    度家護抗字第一一三民事裁定各一份為證，經依職權調取之上開刑事卷審酌結果
    ，證人即兩造之子楊必宣於刑事案件中證稱「我當時在家看電視，後來聽到媽媽
    在叫，我過去房間看到爸爸一手拉媽媽的頭，一手打媽媽，我走過去，爸爸用腳
    將我踢開，我就大聲叫哥哥來」、「哥哥進來後，爸爸仍用左手勒住媽媽脖子，
    用右手抓媽媽頭髮往後托，我哥哥要分開他們，可是分不開，我爸爸就咬哥哥，
    哥哥一揮手，他們三人就跌到床頭櫃，我看到爸爸右眉毛上有一條傷痕及流血」
    等語，而楊必宣係在現場目睹事件經過之人，且其為兩造之子，衡情應不致就兩
    造發生爭執情景為不實之陳述，或附和被上訴人之指訴，致使父親受刑事訴追之
    必要，況其陳述內容經與被上訴人及兩造長子楊必吏陳述之情節相互對照結果，
    亦大致相符，則其所為陳述，應可採信。再者，依高雄市立民生醫院出具之驗傷
    診斷書所載，被上訴人係受有上唇口腔黏膜擦傷、後枕骨挫傷等傷害，此受傷情
    形經與楊必宣證述被上訴人係頭、臉部位遭上訴人勒住、拉托毆打之情節為斟酌
    ，亦相符合，況上訴人上開行為，經刑事庭調查結果，亦認定確有傷害行為，而
    判處上訴人拘役五十九日確定，有本院九十年度雄簡字第一四三六號及九十一年
    度簡上字第二八號刑事判決附卷可稽，另民事通常保護令部分，亦認定有上開情
    事而命上訴人不得直接或間接騷擾被上訴人確定，有本院九十年度家護字第一０
    ００號民事通常保護令及高雄高分院九十年度家護抗字第一一三民事裁定在卷可
    憑，則被上訴人主張其受上訴人毆傷之事實，應可採信。
四、至上訴人雖抗辯其並未於上開時地毆打被上訴人，係被上訴人為報復其對楊必吏
    提出傷害之刑事告訴，而自行弄傷，並藉此提出刑事告訴及民事賠償等語，然經
    被上訴人否認後，並未舉證以實其說，或提出其明確之證據以供本院斟酌，則其
    此部分抗辯，自難採信。又上訴人雖抗辯依被上訴人所指之毆打情節，傷勢不可
    能如被上訴人所述，然被上訴人所述其係遭拉扯頭髮遭上訴人拉托，脖子遭上訴
    人勒住，則就此情節為研判，被上訴人之上唇口腔黏膜因而擦傷、後枕骨因而挫
    傷，即無不符之處，至驗傷診斷書上就受傷程度記載之文字是否詳細或簡略，並
    不影響本件毆打事實之認定，上訴人執此抗辯，亦不足採。
五、按不法侵害他人之身體而情節重大者，被害人雖非財產上之損害，亦得請求賠償
    相當之金額，為民法第一百九十五條第一項前段所明定。本件兩造原為夫妻關係
    ，結婚已近三十年，而上訴人竟於爭執中以粗暴之方式相向，雖傷勢並非重大，
    但就兩造間之關係而言，已足使被上訴人心理及精神上遭受相當之痛苦及威脅，
    就此而言，應可認達情節重大之程度，則被上訴人請求賠償精神慰藉金，即屬有
    據。經查，上訴人為大學畢業，原任職於外商公司擔任財務經理（現已退休），
    而被上訴人為高中畢業，原為公司會計，業據兩造分明陳明，本院斟酌本件爭執
    之原因事實、被上訴人之受傷程度及兩造之身分、地位及彼此原有婚姻關係等一
    切情狀，認被上訴人請求之精神慰藉金，以十萬元為適當。從而，原審判命上訴
    人給付十萬元，並加計自起訴狀繕本送達翌日即九十二年九月六日起之法定遲延
    利息，即無違誤。上訴意旨指摘原判決此部分不當，求予廢棄，並無理由，應予
    駁回。
六、據上論結，本件上訴為無理由，依民事訴訟法第四百三十六條之一第三項、第四
    百四十九條第一項、第七十八條，判決如主文。
中　　　華　　　民　　　國　　九十三　　年　　　七　　　月　　十二　　　日
                                      臺灣高雄地方法院民事第一庭
~B審判長法官　林紀元
~B法　　　官　唐照明
~B法　　　官　盧怡秀
右為正本係照原本作成。
本判決不得上訴。
中　　　華　　　民　　　國　　九十三　　年　　　七　　　月　　十二　　　日
~B法院書記官　鄭淑華
